【裁判字號】    95,抗,50
【裁判日期】    950414
【裁判案由】    拍賣抵押物
【裁判全文】
臺灣臺中地方法院民事裁定                95年度抗字第50號
抗  告  人  甲○○○○○○
代  理  人  陳賜良律師
相  對  人  台灣土地銀行股份有限公司
法定代理人  丙○○
代  理  人  乙○○
上列當事人間聲請拍賣抵押物事件，抗告人對於中華民國94年12
月30日本院台中簡易庭94年度拍字第328號裁定提起抗告，本院
合議庭裁定如下：
    主      文
抗告駁回。
抗告程序費用新臺幣壹仟元由抗告人負擔。
    理      由
一、按抵押權人於債權已屆清償期而未受清償者，得聲請法院拍
    賣抵押物，就其賣得價金而受清償，民法第873條第1項定有
    明文。又聲請拍賣抵押物，原屬非訟事件，只須其抵押權已
    經依法登記，且債權已屆清償期而未受清償，法院即應為准
    許拍賣之裁定。至於為拍賣程序基礎之私法上權利有瑕疵時
    ，應由爭執其權利之人提起訴訟，以資救濟，不得僅依抗告
    程序聲明其有爭執，並據為廢棄拍賣裁定之理由（最高法院
    49年台抗字第244號、51年台抗字第269號判例意旨參照）。
    是聲請拍賣抵押物事件，為裁定之法院僅就抵押權人所提出
    之債權憑證、抵押權設定契約書、他項權利證明書、土地暨
    建物登記謄本為形式上之審查，尚無從審酌屬於實體上法律
    關係之事由。
二、抗告意旨略以：本件相對人自承「案外人豐原市農會之債權
    債務已由相對人概括承受，且抵押權部分已完成讓與登記」
    ，故豐原市農會對抗告人所負債務及應履行之義務相對人亦
    應承擔，抵押權又屬從屬物權，主債權不存在抵押權亦將失
    其所附。而豐原市農會並未撥款予抗告人，則主債權之借貸
    關係既不存在，其抵押權縱經登記亦不得行使，消費借貸屬
    要物契約性質，未給付消費借貸物之金錢其契約無效，相對
    人與抗告人既無直接借貸關係，豐原市農會又未給付借貸物
    之金錢，則從形式上審查本件聲請拍賣抵押物不應准許，故
    原裁定自有不當，應予廢棄云云。
三、本院查：相對人主張抗告人等於85年6月22日以原裁定附表
    所示之不動產設定最高限額新台幣（下同）285萬元之抵押
    權予豐原市農會，嗣相對人等於85年7月26日向豐原市農會
    借款237萬元，約定有利息及違約金，清償日期為105年7 月
    26日，應按月繳納本息，如一次未履行，即喪失期限利益，
    詎抗告人等自85年7月26日起即未依約繳付本息，應視同全
    部到期，計尚欠本金237萬元、利息及違約金，其後豐原市
    農會之債權債務由相對人概括承受，關於所設定之最高限額
    抵押權亦已於91年8月21日完成讓與登記，業經相對人提出
    他項權利證明書、抵押權設定契約書、土地暨建物登記簿謄
    本、借據、放款支出傳票、活期存款收入傳票、財政部90
    年9月14日台財融(三)字第0903000095號函、豐原市農會讓與
    台灣土地銀行承受公告及台灣土地銀行公告等為證，是依上
    開文件為形式之審查，已足以明瞭相對人所主張債權之存在
    ，並因未依約繳付本息而視為全部到期，原裁定准許相對人
    拍賣抵押物之聲請，於法並無不合。本件抗告人雖以本件抵
    押權所擔保之消費借貸債權並不存在為由，提起抗告，惟揆
    諸上開說明，此項實體上法律關係之爭執，應由抗告人另行
    提起訴訟以資解決，非本件非訟事件程序所得加以審究，抗
    告意旨指摘原裁定不當，求予廢棄，為無理由，應予駁回。
四、對於非訟事件，依法應由關係人負擔費用者，法院裁定命關
    係人負擔時，應一併確定其數額，為非訟事件法第24條第1
    項所明定，而本件抗告程序費用額，審核卷附證物後確定為
    如主文第2項所示金額。
五、據上論結，本件抗告為無理由，依非訟事件法第46條、第21
    條第2項、第24條第1項、民事訴訟法第495條之1第1項、第
    449條第1項、第78條，裁定如主文。
中    華    民    國    95    年    4    月    14   日
                  民事第二庭審判長法  官  許冰芬
                                  法  官  陳秋月
                                  法  官  劉長宜
正本係照原本作成
如不服本裁定，僅得於收受本裁定正本送達10日內，以適用法規
顯有錯誤為理由，向本院提出再抗告狀（須附繕本1份及繳納再
抗告裁判費新台幣1000元），經本院許可後始可再抗告，前項許
可以原裁定所涉及之法律見解具有原則上重要性者為限。
中    華    民    國    95    年    4    月    14   日
                                  書記官  林玉門


司法院資訊處製作；財團法人民間司法改革基金會備份。
